臺灣板橋地方法院刑事判決　　　　　　　　　　　　　九十一年度易字第六八二號
　　公訴人　臺灣板橋地方法院檢察署檢察官
　　被　告　乙○○
右列被告因違反臺灣地區與大陸地區人民關係條例案件，經檢察官聲請簡易判決處刑
（九十年偵字第一五九四三號），本院三重簡易庭認不得以簡易判決處刑，簽移本院
刑事庭審理，本院判決如左：
    主    文
乙○○無罪。
    理    由
一、本件公訴意旨略以：被告乙○○前於民國八十三年八月十七日因偽造文書案件，
    經本院判處有期徒刑四月，於同年十月二十四日確定，嗣於八十五年八月九日易
    科罰金執行完畢。竟仍不知警惕，其未向主管機關臺北縣政府辦理營利事業登記
    ，竟自九十年五月一日起，在臺北縣三重市○○街九十三號、九十五號二樓開設
    「好萊屋茶藝館」，明知潘挺英（一九七０年十二月十四日生，福建省福州市人
    ）係大陸地區人民，以探親名義獲准來臺灣，並未取得在臺灣工作之許可，竟自
    同年五月一日起，以每檯新臺幣（下同）三百元之代價，僱用潘挺英在上開茶藝
    館內從事陪伴客人飲酒、唱歌娛樂等工作。嗣於同年五月八日下午二時五十分許
    ，潘挺英在上址工作時當場為警查獲。因認被告違反臺灣地區與大陸地區人民關
    係條例第十五條第四款之規定，應依同條例第八十三條第一項規定處罰云云。
二、惟按犯罪事實應依證據認定之，無證據不得推定其犯罪事實，又不能證明被告犯
    罪者，應諭知無罪之判決，刑事訴訟法第一百五十四條、第三百零一條分別定有
    明文。再按犯罪事實之認定，應憑證據，如未能發現相當證據，或證據不足以證
    明，自不能以推測或擬制之方法，以為裁判基礎。而認定不利於被告之事實，須
    依積極證據，茍積極證據不足為不利於被告事實之認定時，即應為有利於被告之
    認定，更不必有何有利之證據，有最高法院四十年臺上字第八十六號、三十年上
    字第八一六號判例可資參照。而認定犯罪事實所憑之證據，無論為直接證據或間
    接證據，其為訴訟上之證明，須於通常一般之人均不致於有所懷疑，而得確信其
    為真實之程度者，始得據之為有罪之認定，倘其證明尚未達到此一程度，而有合
    理性懷疑之存在時，即無從為有罪之確信，亦有最高法院七十六年臺上字第四九
    八六號判例可資參酌。本件公訴意旨認被告乙○○違反臺灣地區與大陸地區人民
    關係條例第十五條第四款之規定，應依同條例第八十三條第一項規定處罰，無非
    係以其在警訊時之自白，證人即前開茶藝館職員丙○○、丁○○之證言，及偵查
    卷附臺北縣警察局三重分局中興橋派出所臨檢紀錄表、該茶藝館服務生名冊、及
    消費帳單等為其論據。經訊被告乙○○堅決否認前揭犯行，辯稱：「好萊屋茶藝
    館」係前手以二十餘萬元讓渡給伊，被查獲前三個多月開始經營，有去申請登記
    ，但未獲准，被查獲後該茶藝館便結束營業，伊不知潘挺英在該處工作，茶藝館
    由櫃檯小姐丙○○負責，坐檯小姐流動性很大，有生意就做，沒生意就走，上班
    時間由小姐自由決定，每日營業時間自下午一時起至晚間九、十點，應徵小姐由
    櫃檯丙○○負責，丙○○係伊請的，除丙○○外，另僱用一位廚房煮菜的，及兩
    、三位收拾碗筷清潔人員，其他人員均係應徵來的，潘挺英是拿健保卡來應徵的
    ，坐檯小姐沒有底薪，靠客人給小費，上班時間不一定，有的早來，有的晚來，
    伊不是每天均去店裡，有一段時間伊母生病所以沒去，營業收入每十天與會計結
    算一次，潘挺英亦講國語，分辨不出係大陸人等語。
三、經查潘挺英係一九七０年十二月十四日生，福建省福州市人，於九十年五月八日
    下午二時五十分許，在前開「好萊屋茶藝館」內為警查獲從事陪酒坐檯工作之事
    實，業經潘挺英於警訊時陳明在卷，並有偵查卷附臺北縣警察局三重分局中興橋
    派出所臨檢紀錄表一件、該茶藝館服務生名單番表二紙、及消費帳單三紙可稽，
    是大陸地區人民潘挺英未經許可在上開茶藝館工作之事實，固堪認定。
四、惟查大陸地區人民潘挺英於警訊時證稱：伊於九十年五月一日至該店上班，之前
    伊朋友曾帶伊到該店消費，故伊知道到該店應徵工作，在該店工作無月薪，陪客
    人喝酒、唱歌娛樂，每坐一檯賺取服務費三百元，未與負責人分帳，該店無女服
    務生脫衣陪酒情事，伊與負責人不認識，是向櫃檯小姐丙○○應徵，她說隨時可
    以上班，丙○○不知伊係大陸人士，伊未出示身分證件，上班期間伊自稱是外省
    人，伊係於九十年三月十日由澳門入境臺灣，以探親名義來臺，伊夫住基隆，不
    知伊在該店工作等語（見偵查卷第十五頁至第十六頁）。
五、次查證人丙○○於警訊時陳稱：伊自九十年五月一日起至該店上班，係被告僱用
    伊，每月薪資二萬元，潘挺英是向伊應徵，當時未看證件，不知她是大陸人士等
    語（見偵查卷第十七頁）。嗣於本院調查時證稱：伊看報紙應徵會計，是由被告
    應徵，被查獲當天伊在場，但伊不知潘挺英係大陸人民，伊自八十九年十月二十
    五日開始在該茶藝館做櫃檯會計，伊未應徵上班小姐，來上班之小姐亦未登記，
    有的是小姐自己介紹過來的，潘挺英叫「甜甜」，被查獲前幾天才來上班，她是
    跟其他小姐一起來的，伊未特別去問，別的小姐帶她來上班，伊說好，如此而已
    ，被告大部分每天到店內，伊每天與被告結算收入，每月薪水二萬多元，小姐沒
    有固定薪水，自由上班，靠客人給小費，丁○○在店裡擔任少爺，另有廚房阿姨
    等語（見本院九十一年四月四日訊問筆錄）。證人丁○○於警訊時證稱：伊自九
    十年五月一日起到好萊屋餐廳工作，每月薪資二萬元，潘挺英在該餐廳使用之花
    名為「甜甜」，伊不知潘挺英係大陸來臺女子，服務小姐沒有薪資，完全靠坐檯
    服務客人給檯費，一檯費用三百元等語（見偵查卷第十八頁）。嗣於本院訊問時
    證稱：伊在店裡工作一個月左右，負責打掃、切水果，每天上午十點做到下午六
    、七點，被告不一定每天來店裡，有時看到人，有時未看到人，茶藝館只有二樓
    ，差不多十一間包廂，甲○○負責採買，未負責帶客人進包廂，客人大部分係伊
    帶去包廂的等語（見本院九十一年四月四日訊問筆錄）。證人甲○○於警訊時證
    稱：伊在餐廳內從事經理職務，如有客人來消費，伊安排客人至包廂，並指定小
    姐到包廂服務，伊自九十年五月一日起到該餐廳工作，薪資二萬五千元，潘挺英
    在餐廳使用「甜甜」花名，伊不知她是大陸來臺女子，服務小姐沒有薪資，完全
    靠坐檯服務客人給檯費，一檯檯費三百元等語（見偵查卷第十九頁）。其於本院
    訊問時則稱：被告係伊親家，伊未在該店工作，未見過潘挺英，查獲當天伊正好
    買東西去給被告，警察便不讓伊離開，伊不太認識字，警訊筆錄沒有這樣講，是
    警察叫伊在筆錄上簽名等語（見本院九十一年四月十八日審判筆錄）。上開證人
    等前後所述，雖略有出入，但對於不知潘挺英係大陸地區人民一節，則互核一致
    。
六、按臺灣地區與大陸地區人民關係條例第十五條第四款所謂雇用大陸地區人民在臺
    灣地區從事未經許可之工作，行為人主觀上須有對其所雇用者係大陸地區人民之
    認知與故意，始足當之。查本案大陸地區人民潘挺英於警訊時業已明證被告不知
    其係大陸地區人民，而上開證人丙○○、丁○○、甲○○等人亦均證稱不知潘挺
    英大陸地區人民，是被告辯稱不知潘挺英係大陸人士一節，尚非不可採信。又被
    告雖於警訊時陳稱：有授權給丙○○聘請員工，不須經伊在場或同意等語（見偵
    查卷第七頁背面），惟單純授權櫃檯會計應徵坐檯小姐，是否足以推論被告有雇
    用大陸地區人民從事未經許可工作之故意，實不無疑問。且依前開所述，被告並
    未支付底薪給該茶藝館內之坐檯小姐，小姐收入來源係賴客人支付坐檯費用，而
    被告未從坐檯費用中抽成，店內向客人收取者係酒菜、飲料與食物之費用，坐檯
    小姐自由來去上班，被告對之亦無任何雇主與受雇人間之管理支配關係，如此是
    否構成雇用關係，亦值推敲。再偵查卷附之員警臨檢紀錄表、該茶藝館服務生名
    單番表、及消費帳單等，至多僅能證明潘挺英有在該店從事坐檯之事實，但似尚
    不足以逕論被告主觀上有違法之認知與故意。此外復查無其他積極證據足資證明
    被告明知潘挺英係大陸地區人民，而雇用其從事未經許可之工作之事實，本案顯
    現之事證既尚未達於通常一般之人均不致於有所懷疑，而得確信為真實之程度，
    而有合理性懷疑之存在，揆諸前揭條文規定及判例意旨，自應為被告無罪判決之
    諭知。
據上論斷，應依刑事訴訟法第三百零一條第一項，判決如主文。
本案經檢察官葉志飛到庭執行職務。
中      華      民      國      九 十 一    年    四    月    三  十    日
                                            臺灣板橋地方法院刑事第四庭
                                                法    官    談      虎
右正本證明與原本無異。
如不服本判決，應於判決送達後十日內，向本院提出上訴狀。
                                                書 記 官    陳  君  偉
中      華      民      國      九 十 一    年    五    月      六      日
